【裁判字號】    99,交聲,887
【裁判日期】    991119
【裁判案由】    聲明異議
【裁判全文】
臺灣臺南地方法院交通事件裁定         99年度交聲字第887號
移送機關    交通部公路總局嘉義區監理所麻豆監理站
異議人即
受處分人    袁永豐
上列異議人即受處分人因違反道路交通管理處罰條例案件，對於
交通部公路總局嘉義區監理所麻豆監理站民國99年6月17日所為
之裁決處分（處分案號：麻監裁罰字第裁75-Z8C013611號）聲明
異議，本院裁定如下：
    主    文
原處分關於吊扣駕駛執照拾貳個月部分撤銷。
袁永豐汽車駕駛人駕駛汽車，經測定酒精濃度超過規定標準，吊
扣普通大貨車駕駛執照拾貳個月。
其餘異議駁回。
    理    由
一、原處分意旨略以：異議人即受處分人袁永豐（下稱異議人）
    於民國99年6月9日10時12分許，駕駛車牌號碼UI-962號自用
    大貨車，行經國道三號北上339公里處時，經內政部警政署
    國道公路警察局第八警察隊善化分隊警員攔停施以酒測，並
    測得其口中呼氣之酒精濃度為0.43mg/l，因已超過規定標準
    而予製單舉發，嗣經移送機關即交通部公路總局嘉義區監理
    所麻豆監理站（下稱原處分機關）以其違規事實明確，依道
    路交通管理處罰條例第35條第1項第1款、第24條第1項第2款
    （原處分漏載第24條第1項第2款）及違反道路交通管理事件
    統一裁罰基準表之規定，裁處異議人罰鍰新臺幣（下同）37
    ,500元，吊扣駕駛執照12個月，並施以道安講習等語。
二、本件異議意旨略以：異議人於違規當時係駕駛自用大貨車，
    為維持生計，請求吊扣自用大貨車駕駛執照等語。
三、按汽車駕駛人，駕駛汽車經測試檢定有酒精濃度超過規定標
    準者，處15,000元以上60,000元以下罰鍰，並當場移置保管
    該汽車及吊扣其駕駛執照1年；因而肇事致人受傷者，並吊
    扣其駕駛執照2年；致人重傷或死亡者，吊銷其駕駛執照，
    並不得再考領。又汽車駕駛人，有第35條第1項規定之情形
    者，應接受道路交通安全講習，道路交通管理處罰條例第35
    條第1項第1款、第24條第1項第2款分別定有明文。又汽車駕
    駛人飲用酒類或其他類似物後其吐氣所含酒精濃度超過每公
    升0.25毫克以上者，不得駕車，道路交通安全規則第114條
    第2款復定有明文。次按94年12月14日修正、95年3月1日施
    行前之道路交通管理處罰條例第68條原規定「汽車駕駛人，
    因違反本條例及道路交通安全規則之規定，受吊扣或吊銷駕
    駛執照處分時，吊扣或吊銷其持有各級車類之駕駛執照」，
    修正後則刪除「吊扣」之規定，改為「汽車駕駛人，因違反
    本條例及道路交通安全規則之規定，受吊銷駕駛執照處分時
    ，吊銷其持有各級車類之駕駛執照」，其修正理由係舊法將
    違法或違規駕駛人所持有各級車類之駕駛執照一併吊扣，失
    之過酷，影響人民工作及生活甚鉅，故依修正後之該條規定
    ，受吊扣駕駛執照處分時，僅能吊扣違規當時所駕車類之駕
    駛執照，不再吊扣其持有各級車類之駕駛執照，僅於受吊銷
    駕駛執照處分時，始吊銷其持有各級車類之駕駛執照。因此
    ，道路交通管理處罰條例第35條第1項規定之吊扣駕駛執照
    ，係指酒精濃度超過規定標準駕駛遭查獲時所駕車類之駕駛
    執照，而不得吊扣駕駛人所持有之各級車輛駕駛執照，合先
    敘明。
四、經查：
  (一)異議人於上開時地，駕駛車牌號碼UI-962號自用大貨車，經
    內政部警政署國道公路警察局第八警察隊善化分隊警員攔停
    施以酒測，測得其口中呼氣之酒精濃度為0.43mg/l，因已超
    過規定標準而製單舉發，嗣經原處分機關依法裁處如上述內
    容之裁罰等情，有內政部警政署國道公路警察局99年6月9日
    公警局交字第Z8C013611號舉發違反道路交通管理事件通知
    單及原處分機關99年6月17日麻監裁罰字第裁75-Z8C013611
    號裁決書各1份附卷可稽，且為異議人所不否認，此部分事
    實堪可認定。
  (二)惟查，異議人為本件違規行為時，係駕駛自用大貨車，依上
    開說明其所受之處分應為限制其駕駛自用大貨車之權利，即
    吊扣其普通大貨車駕駛執照，而異議人持有之駕駛執照包括
    普通大貨車及職業大貨車，有異議人之汽車駕駛人經歷證明
    書在卷可稽，異議人違規時間係於99年6月9日，自應適用修
    正後之道路交通管理處罰條例第68條之規定。且修正後道路
    交通管理處罰條例第68條之規定，既將「吊扣」等字刪除，
    依上開說明，異議人受吊扣駕駛執照處分時，自不得再吊扣
    其持有各級車類之駕駛執照，故原處分機關於作成吊扣駕駛
    執照處分時，應就行為人所應吊扣之駕駛執照種類予以限定
    ，始符合依法行政原則。而異議人為本件違規行為時，係駕
    駛自用大貨車（普通大貨車），業經認定如上，揆諸上開說
    明，其依法所受之處分應為限制其駕駛普通大貨車之權利，
    即吊扣其大貨車普通駕駛執照，原處分機關未審酌及此，逕
    為裁罰，即難認為允當，從而異議人此部分之異議為有理由
    。
  (三)至公路機關因汽車駕駛人取得高一級車類之駕駛資格者，應
    換發駕駛執照，致持有職業大貨車駕駛執照者，因駕駛普通
    大貨車違規，而須吊扣大貨車普通駕駛執照時，產生技術層
    面之困難，惟行政機關本應時時因應法令之變更，而精進其
    行政執行成效，斷不得因技術層面之困難，而置相關法令於
    不顧，甚或逾越比例原則，是技術層面的問題，要難據為原
    處分並無不當之理由，併此敘明。
五、綜上所述，本件異議人雖有因酒後駕駛自用大貨車之違規行
    為，原處分機關固得為吊扣異議人所持有之普通大貨車駕駛
    執照之處分，然尚非得遽予吊扣其所持有之各級駕駛執照，
    且如有吊扣汽車牌照或駕駛執照處分，主文欄亦應記明應受
    吊扣之汽車牌照或駕駛執照名稱、號碼及吊扣期間，乃原處
    分機關未予詳查，逕以道路交通管理處罰條例第35條第1項
    第1款規定裁處異議人吊扣駕駛執照12個月，自有未洽，異
    議人之異議為有理由，爰撤銷原處分關於吊扣駕駛執照12個
    月之處分，並就該撤銷部分改諭知如主文所示之處罰，以為
    適法。又原處分關於罰鍰及道安講習部分，於法並無違誤，
    異議人此部分異議即無理由，應予駁回。
六、據上論斷，應依道路交通管理處罰條例第87條第2項，道路
    交通案件處理辦法第18條、第19條前段，裁定如主文。
中    華    民    國    99    年    11    月    19    日
                    交通法庭  法  官 林福來
以上正本證明與原本無異。
如不服本裁定，應於收受送達後5日內向本院提出抗告狀。（應
附繕本）
                              書記官 李淑惠
中    華    民    國    99    年    11    月    22    日

司法院資訊處製作；財團法人民間司法改革基金會備份。
